臺灣高等法院刑事判決　　　　　　　　93年度上訴字第1034號
上　訴　人
即　被　告　甲○○
　　　　　　　　　　弄九號（另案在台灣台北監獄行執行）
指定辯護人　 劉壽仁律師
上列上訴人因強盜案件，不服臺灣臺北地方法院92年度訴字第94
4號，中華民國92年10月30日第一審判決（起訴案號：臺灣臺北
地方法院檢察署92年度偵字第10470號），提起上訴，本院判決
如下：
    主  文
上訴駁回。
    事  實
一、甲○○前因竊盜案件，於民國（下同）八十三年間經台灣台
    北地方法院判處有期徒刑一年確定，另因強盜案件，於八十
    三年間台灣台北地方法院判處有期徒刑三年六月確定，嗣經
    定應執行刑為有期徒刑四年三月，於八十五年六月十四日縮
    短刑期假釋出獄，復因重傷害案件，經本院於八十六年間判
    處有期徒刑二年六月確定，前揭假釋亦遭撤銷，所餘殘刑與
    上開重傷害案件接續執行合併計算刑期後，至八十九年六月
    五日因縮短刑期假釋出獄，所餘刑期於九十年五月十日屆滿
    未經撤銷假釋。
二、詎甲○○仍不知悔改，竟意圖為自己不法之所有，基於搶奪
    之犯意，於九十二年四月二十四日下午一時三十分許，先穿
    著雨衣以為偽裝，前往臺北市○○區○○街二一七號之臺北
    國際商業銀行汀州分行（下簡稱臺北國際商銀汀州分行），
    向該行三號櫃台之行員乙○○稱：「錢給我」、「錢給我」
    、「把你的錢給我」等語，並以手比櫃臺抽屜內之現金，旋
    跳入櫃臺內，趁乙○○受驚嚇往後退不及防備之際，自行伸
    手搶奪該櫃台內之現金新台幣（下同）十二萬三千元，得手
    後翻身欲逃離之際，遭駐衛警常明禮上前拉住攔阻，詎甲○
    ○為防護贓物及脫免逮捕，當場以拳頭對常明禮臉部揮擊方
    式而施以強暴後，再趁隙逃逸，嗣經警循線於當日下午至臺
    北市○○○路○段八二巷二七弄九號甲○○住處查獲，並扣
    得尚未用盡之贓款二萬五千四百元，及甲○○前往銀行搶時
    所穿著之上衣、短褲與球鞋。
三、案經臺北市政府警察局中正第二分局報告臺灣臺北地方法院
    檢察署檢察官偵查起訴。
    理  由
一、訊據上訴人即被告甲○○，對其於前揭時地搶奪十二萬三千
    元之犯行固坦承不諱，惟矢口否認有當場對常明禮施以強暴
    之犯行，辯稱未毆打警衛常明禮或與之拉扯，且其有施用海
    洛因犯行，案發前並曾吸食強力膠，當時神智不清等語。經
    查：
  (1)被告於前揭時地，以對臺北國際商銀汀州分行行員乙○○出
    言：「錢給我」、「錢給我」、「把你的錢給我」等語，並
    跳入櫃臺該內，趁乙○○受驚嚇後退不及防備之際，自行搶
    奪該櫃台內之現金十二萬三千元得手之事實，業據被告於偵
    審中均坦承不諱，核與證人乙○○證述之情節相符（原審卷
    第六四至六九頁、偵查卷第九至十一頁、四三頁背面），且
    與證人常明禮證述情節一致（原審卷第六九至七三頁、偵查
    卷第十二至十四頁、四三頁背面），並有銀行監視器翻拍照
    片十六張（偵查卷第十五至十九頁）、社區監視錄影帶翻拍
    照片二張（偵查卷第二十、二一頁）、贓物認領保管單（偵
    查偵卷第三十頁）、台北國際商銀汀州分行九十三年五月十
    四日北商銀汀州（093）字第00044號函（本院卷第四十三頁
    ）、及扣案之上衣、短褲、球鞋等可稽。警方在案發現場三
    號櫃臺玻璃內側採集之指紋經鑑定結果，與檔存被告指紋卡
    之左拇指指紋相符，亦有內政部警政署刑事警察局九十二年
    四月二十五日刑紋字第0920075226號指紋鑑定書可憑（偵查
    卷第五十至五三頁）。被告搶奪犯行事證明確。
  (2)次查，被告於搶奪前揭現金得手後，係以揮拳攻擊駐衛警常
    明禮方式以資防護贓物及脫免逮捕之事實，業據證人常明禮
    於警訊、偵查中證述明確（偵查卷第十二頁反面、第四十四
    頁），其於原審中並證稱：「伊當時在大廳巡邏，當時在補
    取款條，補完之後繼續巡邏，伊面對大門口，轉過頭來看到
    二號櫃台有人身穿雨衣，我就一直看他（即被告），後來看
    到他爬上櫃台，伊就把他拉下來，被伊拉下來之後，伊先嚇
    阻他，他沒有反應，伊就打他幾拳，他就打伊一拳，就是突
    然打到伊的右臉部，伊的臉就低下來，因為有陣痛，然後他
    就跑掉了。伊跟經理有去追，伊騎機車，經理用走路，但是
    都追不到。」等語綦詳（原審卷第七十頁），核與證人乙○
    ○證述有扭打等情一致（原審卷第六十五、六十六頁）。且
    證人常明禮與乙○○證述之案發經過，核與臺北商銀汀州分
    行當日現場監視器錄影帶拍攝經過大致相符，亦據原審法院
    當庭勘驗該錄影帶無訛，有勘驗筆錄可考（原審卷第五十一
    、五十二頁）；且由該監視錄影帶翻拍之連續動作照片觀察
    （偵查卷十七頁、第十六頁），被告搶奪現金得手後，於當
    日下午一時三十一分二十八秒許離開櫃臺時，警衛常明禮趨
    前伸手拉向被告，被告旋即向左後方轉身並有出手揮擊之動
    作，常明禮與被告間之距離隨即拉開，由此可見證人常明禮
    指證之情節確與事實相符，被告搶奪得手後確有對警衛常明
    禮施以強暴藉以脫免逮捕及防護贓物之犯行，極為灼然。被
    告辯稱未對常明禮施以強暴云云，顯係畏罪卸飾之詞，要難
    採信。
  (3)被告雖另辯其有施用海洛因毒品，案發前並吸食強力膠，而
    神智不清云云。然本院囑託台北市立療養院（現已改制為台
    北市立聯合醫院松德院區）就被告案發時之精神狀態鑑定結
    果，結論為「綜合以上所述何員（即被告）之過去生活史、
    疾病史、身體檢查、精神狀態檢查與心理評估結果，認為何
    員係一『海洛因依賴』、『安眠藥依賴』之個案，其犯行當
    時並未呈現受精神病症狀之影響而致心神喪失或精神耗弱之
    情形，何員須對其行為負完全之責任。何員持續使用安眠藥
    及海洛因之情形，加以多次違反毒品危害防治條例前科，臨
    床上應已符合『海洛因依賴』、『安眠藥依賴』之臨床診斷
    。何員於鑑定過程中對犯行經過雖常以『忘記了』、『不清
    楚』來回答鑑定者所詢問之問題，然鑑定者在詳加探究及詢
    問時，何員則可以回憶起當時概況回答。而鑑定時何員對於
    個人過去生活史、自身之前科等資料尚可說明一己與所涉案
    件之關係，亦無明顯記憶或人事時地物辨識之困難，對照何
    員於鑑定其精神狀態與實施心理評估時之表現，可見何員於
    鑑定時面對部分主題，如詢問犯行相關資料等時有刻意迴避
    之情形；何員雖有海洛因依賴、安眠藥依賴之臨床問題，但
    其涉案時並未有受精神作用藥物影響致有幻覺、妄想等精神
    病症狀影響其知覺理會及判斷作用，及自由決定其意思之能
    力，因此本院認為，何員犯行當時之精神狀態未有精神耗弱
    或心神喪失之情形。」，有台北市立聯合醫院九十四年一月
    十二日北市醫松字第09431089100號函所附之精神鑑定報告
    書可稽（本院卷第七十九頁至第八十一頁）。被告辯稱案發
    時其因吸食強力膠及有施用毒品犯行而神智不清乙節，亦顯
    屬欲圖卸責之飾詞，不足採信。
  (4)綜上所述，本案事證明確，被告之犯行應堪認定。
二、被告於搶奪後，為防護贓物及脫免逮捕，當場對上前攔阻之
    警衛常明禮施以強暴，核其所為，係犯刑法第三百二十九條
    、第三百二十八條第一項之準強盜罪。被告於八十三年間因
    竊盜罪、及強盜罪，分別經台灣台北地方法院判處有期徒刑
    一年、及有期徒刑三年六月確定，嗣經定應執行刑為有期徒
    刑四年三月，於八十五年六月十四日縮短刑期假釋出獄，復
    因重傷害案件，經本院於八十六年間判處有期徒刑二年六月
    確定，前揭假釋亦遭撤銷，所餘殘刑與上開重傷害案件接續
    執行合併計算刑期後，至八十九年六月五日因縮短刑期假釋
    出獄，所餘刑期於九十年五月十日屆滿未經撤銷假釋，有本
    院被告全國前案紀錄表可徵，其受有期徒刑之執行完畢後，
    五年以內再犯本件有期徒刑以上之罪，為累犯，應依法加重
    其刑。
三、原審適用刑法第三百二十九條、第三百二十八條第一項、第
    四十七條，並審酌被告犯罪之動機係因一時貪念、犯罪手段
    對金融機關所生不良影響、目的、智識程度、尚未與臺北國
    際商銀達成和解賠償損害、對社會秩序已生危害及犯罪後坦
    承搶奪犯行，而否認當場施以強暴之態度等一切情狀，量處
    有期徒刑五年六月，經核認事用法及量刑均無不當。被告提
    起上訴，仍執陳詞否認有對常明禮施以強暴之準強盜犯行，
    及辯稱因施用毒品及強力膠致神智不清云云，為無理由，應
    予駁回。
四、扣案之上衣、短褲、及球鞋，僅為被告犯案時穿著之物品，
    並非犯罪所用之物，不得宣告沒收，併此敘明。
據上論斷，應依刑事訴訟法第三百六十八條，判決如主文。
本案經檢察官劉家芳到庭執行職務。
中　　華　　民　　國　　94　　年　　3 　　月　　11　　日
　　　　　　　　　刑事第二十二庭審判長法　官  黃瑞華
　　　　　　　　　　　　　　　　　    法　官  陳憲裕
　　　　　　　 　 　　　　　　　　　　法　官  宋  祺
以上正本證明與原本無異。
如不服本判決，應於收受送達後十日內向本院提出上訴書狀，其
未敘述上訴之理由者並得於提起上訴後十日內向本院補提理由書
（均須按他造當事人之人數附繕本）。
                                      書記官  蔡慧娟
中　　華　　民　　國　　94　　年　　3 　　月　　14　　日
附錄：本案論罪科刑法條全文
      刑法第三百二十八條
意圖為自己或第 3 人不法之所有，以強暴、脅迫、藥劑、催眠
術或他法，至使不能抗拒，而取他人之物或使其交付者，為強盜
罪，處五年以上有期徒刑。
以前項方法得財產上不法之利益或使第 3 人得之者，亦同。
犯強盜罪因而致人於死者，處死刑、無期徒刑或十年以上有期徒
刑；致重傷者，處無期徒刑或七年以上有期徒刑。
第 1 項及第 2 項之未遂犯罰之。
預備犯強盜罪者，處一年以下有期徒刑、拘役或三千元以下罰金
。
          第三百二十九條
竊盜或搶奪，因防護贓物、脫免逮捕或湮滅罪證，而當場施以強
暴脅迫者，以強盜論。
